【裁判字號】    91,自,157
【裁判日期】    920123
【裁判案由】    著作權法
【裁判全文】
臺灣板橋地方法院刑事判決                          九十一年度自字第一五七號
    自  訴  人  金將科技文化事業股份有限公司
    代  表  人  乙○○  住同右.
    自訴代理人  丙○○  住臺中.
    被      告  甲○○  男  三.
右列被告因著作權法案件，經自訴人提起自訴，本院判決如左：
    主  文
甲○○無罪。
    理  由
一、自訴意旨略以：被告甲○○經營之「台源電器行」於民國九十一年三月二十日下
    午四時五十分許，在台北縣蘆洲市○○路四九四號之營業地址，陳列、販賣電腦
    光碟點歌伴唱機一台，內含有未經自訴人授權而擅自重製之「真情」、「愛情切
    啦」等如附表所示之十三首詞曲ＶＣＤ光碟片一片、歌本一本等物。經自訴人之
    稽核人員當場購得，自訴人係上開十三首詞曲之音樂著作財產權人，因認被告甲
    ○○之所為，係違反著作權法第九十一條及九十二條之規定。
二、按犯罪事實應依證據認定之，無證據不得推定其犯罪事實，刑事訴訟法第一百五
    十四條定有明文。次按告（自）訴人之告（自）訴係以使被告受刑事訴追為目的
    ，是其指訴是否與事實相符，仍應調查其他證據以資審認（五十二年台上字第一
    三００號判例）。又認定犯罪事實應憑積極證據，倘積極證據不足以為不利於被
    告事實之認定時，即應為有利被告之認定，更不必有何有利之證據，最高法院三
    十年上字第八一六號著有判例，所謂「積極證據足以為不利被告事實之認定」，
    依據同院七十六年臺上字第四九八六號判例意旨，係指據為訴訟上證明之全盤證
    據資料，在客觀上以達於通常一般之人均不致於有所懷疑，而得確信被告確曾犯
    罪之程度；若未達到此一程度，而有合理懷疑之存在時，即無從為被告有罪之確
    信。
三、自訴人認被告甲○○涉有上開犯嫌係以：音樂著作授權書一紙、侵權清冊一紙、
    估價單影本一紙、證人丁○○之證述、蒐證購買之光碟機及光碟片，以及蒐證之
    照片為其主要論據。訊據被告甲○○堅決否認上開犯行，辯稱：我賣的是光碟播
    放機，我確實有賣自訴狀所稱的光碟機，但是機器裡面沒有歌曲，可以請自訴人
    當庭播放。我只是賣機器，我怎麼知道裡面的歌曲不是自訴人自己灌的等語。
四、經查：
（一）本件證人丁○○於本院審理時，就現場購買光碟機之蒐證經過情形，證稱：「
      我是經過店面，第一天我去店面時，我問業務有無點歌機，帶我去看壹台，我
      請他開估價單，當時開價七千元，估價單有二種，一種非法，一種正牌。第二
      天，我們去店裡買七千元那台，庭上被告老婆找不到，後來被告出現，就把店
      裡擺設的機器包裝賣我們。（問：機器何時購買？機型？）忘了，大約三月多
      。機型忘了。（問：現場有播放侵權光碟片否？）現場沒有播放，但是他們業
      務有介紹」等語（見本院九十二年一月九日筆錄）。是本件自訴人公司所委託
      之蒐證人員，其所購買之機器，是否有附光碟片，以及自訴人所提出之光碟片
      是否即係案發當時所購得，均無法從蒐證人員丁○○之證詞得知。
（二）本件自訴人之代理人及自訴人公司所委託之蒐證人員丁○○於本院審理，均證
      稱購買光碟機時當場並未打開機器，將光碟片播放，則縱認被告有於出售機器
      時附贈光碟片，然被告甲○○是否知悉該光碟片即為含有侵害自訴人公司之歌
      曲更值懷疑。且本件自訴人所提出之光碟片一片，經本院委託內政部警政署刑
      事警察局鑑定光碟片之內容後，該光碟片中僅有畫面一百零五張，並無聲音傳
      出，以該局現有之媒體播放程式讀取檔案亦無從鑑定光碟片中有自訴人所指之
      歌曲，故無法鑑定該光碟片內是否即含有自訴人所指侵權歌曲，此有該局九十
      一年十月三十日刑鑑字第○九一○二五一七一四號函附卷可稽。而自訴人所提
      出之侵權歌曲翻拍照片，僅係嗣後自訴人公司單方面於其公司所拍攝者，光碟
      機既未於蒐證現場播放，已無法證明該光碟機及光碟片內，當然含有附表所載
      侵害自訴人公司著作權之歌曲，而嗣後翻拍之照片，更不足以證明即係蒐證當
      時所購之物。而自訴人亦無法舉證證明所購買之光碟機之硬碟內，確有自訴人
      附表所指之侵害著作權歌曲，是本件自訴人所提出之證據，均無法積極證明被
      告有侵害自訴人歌曲著作權之故意及行為。此外，復查無其他積極確切之證據
      足資認定被告甲○○有前開之犯行，既不能證明被告犯罪，依右開說明，自應
      依法為被告無罪之諭知。
五、據上論斷，依刑事訴訟法第三百四十三條、第三百零一條第一項，判決如主文。
中      華      民      國    九十二    年      一      月    二十三    日
                                  臺灣板橋地方法院刑事第一庭
                                      法  官   胡  堅  勤
右正本證明與原本無異。
如不服本判決，應於判決送達後十日內，向本院提出上訴狀。
                                      書記官   劉  文  美
中      華      民      國    九十二    年      一      月    二十三    日


司法院資訊處製作；財團法人民間司法改革基金會備份。
